【裁判字號】    99,台上,3990
【裁判日期】    990624
【裁判案由】    妨害風化等罪
【裁判全文】
最高法院刑事判決            九十九年度台上字第三九九０號
上  訴  人  台灣高等法院台中分院檢察署檢察官
上  訴  人
即  被  告  甲○○
            乙○○原名賴志明.
            丙○○
            己○○
被      告  丁  ○
            戊○○
上列上訴人等因被告等妨害風化等罪案件，不服台灣高等法院台
中分院中華民國九十九年三月二十四日第二審更審判決（九十八
年度重上更(一)字第一四０號，起訴案號：台灣苗栗地方法院檢察
署九十二年度偵字第四七三三、四七三四號、九十三年度偵字第
一三七、一四六五、二三０九、二六七一號，追加起訴案號：台
灣苗栗地方法院檢察署九十四年度偵字第四八七九號），提起上
訴，本院判決如下：
    主  文
原判決關於甲○○、乙○○、丙○○、己○○部分均撤銷，發回
台灣高等法院台中分院。
其他上訴駁回。
    理  由
一、撤銷發回（甲○○、乙○○、丙○○、己○○）部分：
本件原判決認定上訴人即被告甲○○、乙○○（原名賴志明）、
丙○○、己○○（下稱甲○○等四人）分別有原判決事實欄所記
載之犯罪事實，因而撤銷第一審關於甲○○等四人部分之科刑判
決，改判就起訴之犯罪事實，變更檢察官所引應適用之法條，仍
依民國九十五年七月一日修正施行前刑法第五十六條之連續犯、
第五十五條之牽連犯規定，分別從一重論處甲○○、乙○○、丙
○○共同犯圖利強制使人性交罪（丙○○係累犯）；己○○成年
人與少年共同犯常業圖利容留性交罪之各罪刑，並諭知相關之從
刑，暨均依中華民國九十六年罪犯減刑條例之相關規定，各減其
宣告刑二分之一；並明不能證明己○○有其餘被訴常業圖利強
制使人性交之犯行，惟檢察官認為此與論罪科刑部分，有包括一
罪關係，爰不另為無罪之諭知，固非無見。
惟查：(一)刑事訴訟法第一百五十九條之三第三款規定，被告以外
之人於審判中，滯留國外或所在不明而無法傳喚或傳喚不到者，
其於檢察事務官、司法警察官或司法警察調查中所為之陳述，經
證明具有可信之特別情況，且為證明犯罪事實之存否所必要者，
得為證據。必須被告以外之人於審判中，因滯留國外或所在不明
，致無法傳喚或傳喚不到，始有其適用；倘無滯留國外或所在不
明之情形，而係單純未予傳喚或傳喚不到者，應不在其列。本件
原判決理由說明：證人即泰國人陳美君、賴美玲、羅小文、越南
國人杜氏義業已分別於九十三年五月十四日、九月二十四日出境
返國，已無從於審判中到庭作證，而陳美君、賴美玲、羅小文、
杜氏義於警詢中之陳述，具有可信之特別情況，又係證明犯罪事
實存否所必要，依刑事訴訟法第一百五十九條之三第一款規定，
具有證據能力等語（見原判決第九、一０頁）。但稽之卷內資料
，陳美君、賴美玲、羅小文、杜氏義均與我國人結婚並辦理結婚
登記，而以依親名義入境，似非不可調取受理結婚登記戶政事務
所檔存之其等身分資料（見九十三年度偵字第二六七一號卷第一
三八至一四九頁所附賴美玲結婚登記資料），據以查明其等在本
國之聯絡地址，俾依址傳喚。原判決僅以陳美君、賴美玲、羅小
文、杜氏義已經返國為由，並未明其等有何滯留國外或所在不
明而無法傳喚或傳喚不到之具體情形，即遽認其等於警詢中之陳
述，具有證據能力，並資為論斷甲○○等四人有無被訴犯罪事實
之依據（見原判決第二八、三０、三二、三三、三八、三九頁）
，難謂無判決理由不備及採證不合證據法則之違法。(二)審理事實
之法院，對於卷內被告有利及不利之證據，應一律注意，詳為調
查，綜合全案證據資料，本於經驗法則以定其取捨，並將取捨證
據及得心證之理由，於判決內詳為說明。故證據雖已調查，而尚
有其他部分並未調查，仍難遽為被告有利或不利之認定。又證據
之證明力，由法院本於確信自由判斷，但不得違背經驗法則及論
理法則，刑事訴訟法第一百五十五條第一項定有明文。所謂經驗
法則，係指吾人基於日常生活經驗所得之定則，並非個人主觀上
之推測。查賴美玲於檢察官訊問時證述：伊原本認為辦理假結婚
入境台灣，會被安排在ＫＴＶ等場所擔任服務生或坐檯小姐，並
可以從事外場性服務。伊於抵台後，才發現是在私娼寮賣淫，伊
並未自願在私娼寮賣淫。伊有拒絕賣淫，是怕被負責看管私娼寮
之「小明」毆打，才接客賣淫；羅小文於檢察官訊問時證稱：伊
過來台灣之前就知道是要賣淫，本來拒絕來台，但他們威脅伊，
要對伊父母不利，伊只好來台。伊抵台後也有拒絕賣淫，但他們
很兇，恐嚇伊會以暴力相向，伊很害怕被毆打或被轉賣，才順從
他們意思，接客賣淫，並非自願各等語（見九十三年度偵字第一
三七號卷二第二六至三四頁）。則賴美玲、羅小文於檢察官訊問
時均已明確證述，並非自願與男客為性交行為，而係被強制所為
。原判決竟以賴美玲、羅小文所稱被強制等情，皆係無從查證，
又賴美玲、羅小文必須以賣淫所得償還來台之高額費用，而賴美
玲於來台之前，已知可以做外場性服務，在私娼寮賣淫僅屬工作
場所及不能自由選擇顧客等項有所不同；羅小文於來台之前，已
知是要賣淫，又與羅小文一起抵台之陳美君於檢察官訊問時證稱
其係自願賣淫等情為由，逕認賴美玲、羅小文均係自願賣淫，忽
略償還來台費用，並非必須以賣淫所得為之；同意在ＫＴＶ等場
所擔任服務生或坐檯小姐，甚至做外場性服務，並非等同於自願
在私娼寮賣淫，而陳美君自願賣淫，與羅小文是否自願賣淫，並
無直接關聯。原審未能就上情詳為調查、審認，即遽認賴美玲、
羅小文係自願賣淫，而為有利於甲○○等四人有利之認定，難認
於法無違。(三)修正前刑法上所謂常業犯，係指反覆以同種類行為
為目的之社會活動之職業性犯罪而言，至於犯罪時間之久暫、所
得之多寡、是否恃此犯罪為唯一之謀生職業，以及被害人之單、
複，均非所問。本件原判決認定杜氏義於九十三年二月十一日抵
台後，即在甲○○、乙○○、丙○○、陳信宏、李樵蓮、張道豪
等人脅迫、監控之下，不得不在私娼寮接客賣淫，迨至同年六月
九日始為警查獲等情。如果無訛，甲○○、乙○○、丙○○係反
覆強制杜氏義接客賣淫，期間長達四個月之久，賣淫次數頗多，
賣淫所得甚豐，難認甲○○、乙○○、丙○○並非恃此為生，以
之為業。原判決理由卻說明甲○○、乙○○、丙○○僅對杜氏義
「一人」有圖利強制使人性交行為，不具反覆實行同一犯罪行為
之情形，並非常業犯，應不成立公訴意旨所指修正前刑法第二百
三十一條之一第三項之常業圖利強制使人性交罪，係犯同條第一
項之圖利強制使人性交罪等語（見原判決第六七頁），揆之上述
說明，不無判決適用法則不當之可議。(四)兒童及少年福利法第七
十條第一項前段規定，成年人教唆、幫助或利用兒童及少年犯罪
或與之共同實施犯罪或故意對其犯罪者，加重其刑至二分之一。
成年人與兒童或少年共同實施犯罪，而有上開加重其刑規定之適
用者，固不以其明知共同實施犯罪之人為兒童或少年，即有確定
故意為必要，但仍以其有與兒童或少年共同實施犯罪之不確定故
意，亦即預見共同實施犯罪之人為兒童或少年，且對於共同實施
犯罪之人係兒童或少年，並不違背其本意者，始足當之。本件原
判決理由中說明甲○○等四人均係成年人，其等自吳雅如、賴美
玲、郭淑華、陳美君、羅小文開始賣淫時起，迄九十二年十月二
十八日止，與當時仍未滿十八歲之少年張道豪（係七十四年十月
二十九日生）共同實施犯罪，應依兒童及少年福利法第七十條第
一項前段規定，加重其刑（見原判決第六九頁）。但原判決事實
欄內並未認定張道豪係未滿十八歲之少年，致理由說明失其事實
之根據，已有可議。又甲○○等四人究係明知張道豪為未滿十八
歲之少年，亦即有與張道豪共同實施犯罪之確定故意？抑或預見
張道豪係未滿十八歲之少年，且對於張道豪未滿十八歲，並不違
背甲○○等四人之本意，亦即有與張道豪共同實施犯罪之不確定
故意？原判決事實欄內就此未予記載，理由中亦未加以說明，即
適用兒童及少年福利法第七十條第一項前段之規定，據以加重其
刑，亦不無判決理由不備之違法。另證人吳雅如於警詢證述，其
於九十二年十一月二十二日，開始賣淫等情（見九十二年度偵字
第四七三三號卷第一九頁）。原判決援引上述吳雅如之陳述，卻
認定甲○○等四人關於圖利容留吳雅如與男客性交部分，亦應依
上開規定，加重其刑（見原判決第二二、六九頁），自有認定事
實與所憑之證據不相適合之可議。以上，或係檢察官及甲○○等
四人上訴意旨所指摘，或為本院得依職權調查之事項，且原判決
之上述違法，已影響於事實之確定，本院無從自為判決，應認原
判決關於甲○○等四人部分，仍有撤銷發回更審之原因。又檢察
官起訴書記載之犯罪事實包括甲○○等四人媒介女子與他人為性
交行為，原判決事實欄內同此認定，理由中卻未就媒介性交行為
併予論罪；原判決事實欄內已認定張道豪就杜氏義部分，與甲○
○等人有犯意聯絡等情，理由中漏未說明張道豪就此部分有犯意
聯絡及行為分擔（見原判決第八、六七頁），均有欠妥適，案經
發回，併請注意及之。
二、上訴駁回（丁○、戊○○）部分：
按刑事訴訟法第三百七十七條規定，上訴於第三審法院，非以判
決違背法令為理由，不得為之。是提起第三審上訴，應以原判決
違背法令為理由，係屬法定要件。如果上訴理由書狀並未依據卷
內訴訟資料，具體指摘原判決不適用何種法則或如何適用不當，
或所指摘原判決違法情事，顯與法律規定得為第三審上訴理由之
違法情形，不相適合時，均應認其上訴為違背法律上之程式，予
以駁回。本件原判決已明依憑證人謝小芬、皮耐（按係泰國人
，此為譯音）、乙○○、羅文漢於檢察官訊問時及原審之證述，
並有謝小芬所書求救信、私娼寮平面圖、現場照片等在卷可稽，
資以認定被告丁○、戊○○分別有原判決事實欄三所記載之犯罪
事實。對於丁○所辯：伊係自己在苗栗縣苗栗市西勢美南（下稱
西勢美南）七六號賣淫，不知謝小芬何以在此處出現，謝小芬賣
淫與伊無關；戊○○所辯：伊僅係到西勢美南七六號遊玩，謝小
芬賣淫與伊無關各云云，何以均不足採取，亦已憑卷內證據資料
，於理由內詳為指駁說明。因而撤銷第一審關於丁○、戊○○部
分不當之科刑判決，就起訴之犯罪事實，變更檢察官所引應適用
之法條，改判仍依修正前刑法第五十六條連續犯、第五十五條牽
連犯之規定，分別從一重論處丁○、戊○○共同連續犯圖利容留
性交罪之各罪刑，並適用中華民國九十六年罪犯減刑條例之相關
規定，均減其宣告刑二分之一，暨諭知有期徒刑如易科罰金之折
算標準及相關之從刑。原判決已明所憑之證據及其認定之理由
，所為論斷與卷內證據資料相符，從形式上觀察，並無何違背法
令之情形存在。檢察官上訴意旨略以：謝小芬於委請西勢美南七
六號私娼寮之男客皮耐向泰國在台辦事處求救，經警方救出後，
於九十三年一月二日警詢時供稱：伊遭受「阿胖」、「傑蒙」以
言語恐嚇、威脅，表示伊若敢逃跑，會將伊轉賣，並狠狠毆打。
丁○、戊○○自九十二年十二月二十八日起，迄九十三年一月二
日止，有限制伊之行動自由，並不准外出，亦不得撥打電話對外
聯絡。伊是利用丁○、戊○○外出之際，偷偷撥打自己私藏之電
話向外求救。伊係於九十二年十一月十七日入境台灣，開始接客
賣淫，已先於九十二年十一月二十八日，為警查獲，但「傑蒙」
、「阿雄」扣留伊之護照，不讓伊出境等語。又謝小芬於檢察官
訊問時證稱，其不願意與私娼寮之男客為性交易，有向丁○、戊
○○說過不要賣淫，但他們說慢慢做沒關係等情。足見謝小芬雖
可能知悉自泰國來台會有賣淫情事，惟經以在ＫＴＶ或餐廳坐檯
為詞，誘使來台。而ＫＴＶ或餐廳之工作環境，顯然優於私娼寮
，謝小芬自無可能同意來台在私娼寮賣淫。何況，國內私娼寮之
工作環境不佳，賣淫又屬不法行為，容易遭警取締，從事人員大
多為年齡偏高之婦人，甚少有年輕女性。則原審以謝小芬知悉來
台是要賣淫，即等同於自願在私娼寮賣淫，顯屬誤會。如謝小芬
於來台後，起先不願在甲○○等人所經營私娼寮賣淫，係受甲○
○等人以強暴、脅迫、監控之手段，被迫屈從所為，即屬圖利強
制使人性交。丁○、戊○○與甲○○等人有犯意聯絡及行為分擔
，應成立刑法第二百三十一條之一第一項之圖利強制使人性交罪
。原判決論以丁○、戊○○犯刑法第二百三十一條第一項之圖利
容留性交罪，有認定事實不憑證據之違法等語。惟按：證據之取
捨與證據之證明力如何，均屬事實審法院得裁量、判斷之職權；
苟其此項裁量、判斷，並不悖乎經驗法則或論理法則，又於判決
內論其何以作此判斷之心證理由者，即不得任意指摘其為違法
，而據為提起第三審上訴之合法理由。本件原判決認定丁○、戊
○○僅就謝小芬自九十二年十二月二十八日起，迄九十三年一月
二日止，在西勢美南七六號私娼寮，與男客為性交部分，與甲○
○等人有犯意聯絡及行為分擔；謝小芬係自願在西勢美南七六號
私娼寮賣淫等情，已明所憑之證據及其認定之理由（見原判決
第六、七、七一頁）。檢察官上訴意旨所指謝小芬於警詢時陳述
，其遭受「阿胖」、「傑蒙」等人強制賣淫等情，係其於九十二
年十一月二十八日為警查獲前之事，與其自九十二年十二月二十
八日起，迄九十三年一月二日止，有無被強制賣淫，難認有何關
聯；又其於檢察官訊問時係證述，丁○、戊○○表示慢慢做沒關
係，並未指明其等有何強制使人性交行為等情，均無從據以認定
丁○、戊○○於上述期間有何強制謝小芬與男客為性交行為。原
判決所為論說明，並非事理所無，於法尚屬無違。檢察官上訴
意旨，或就原審採證、認事職權之適法行使，或就判決內已明白
論斷之事項，憑持己見，任意指摘為違法，核均非適法之上訴第
三審理由。應認檢察官關於丁○、戊○○部分之上訴，為違背法
律上之程式，予以駁回。
據上論結，應依刑事訴訟法第三百九十七條、第四百零一條、第
三百九十五條前段，判決如主文。
中    華    民    國  九十九  年    六    月  二十四  日
                      最高法院刑事第十二庭
                          審判長法官  黃  一  鑫
                                法官  張  春  福
                                法官  林  勤  純
                                法官  李  錦  樑
                                法官  陳  國  文
本件正本證明與原本無異
                                      書  記  官
中    華    民    國  九十九  年    七    月    一    日
                                                      v

司法院資訊處製作；財團法人民間司法改革基金會備份。
